【裁判字號】    98,停,20
【裁判日期】    980331
【裁判案由】    聲請停止執行
【裁判全文】
臺北高等行政法院裁定
                                        98年度停字第20號
聲  請  人  甲○○
相  對  人  宜蘭縣政府
代  表  人  乙○○（縣長）
上列當事人間因選舉事件，聲請人聲請停止相對人中華民國98年
3月25日府農輔字第0980041033號函之執行，本院裁定如下：
    主  文
聲請駁回。
聲請程序費用由聲請人負擔。
    理  由
一、按「原行政處分之合法性顯有疑義者，或原行政處分之執行
    將發生難以回復之損害，且有急迫情事，並非為維護重大公
    共利益所必要者，受理訴願機關或原行政處分機關得依職權
    或依申請，就原行政處分之全部或一部，停止執行。前項情
    形，行政法院亦得依聲請，停止執行。」、「於行政訴訟起
    訴前，如原處分或決定之執行將發生難於回復之損害，且有
    急迫情事者，行政法院亦得依受處分人或訴願人之聲請，裁
    定停止執行。但於公益有重大影響者，不在此限。」訴願法
    第93條第2 項、第3 項及行政訴訟法第116 條第3 項固分別
    定有明文。惟訴願法第93條第2 項既規定受處分人得申請受
    理訴願機關或原行政處分機關停止執行，理論上得由前開機
    關獲得救濟，殊無逕向行政法院聲請之必要。且行政法院係
    審查行政處分違法性之最終機關，若一有行政處分，不待訴
    願程序即聲請行政法院停止原處分之執行，無異規避訴願程
    序，而請求行政法院為行政處分之審查，因此應認適用訴願
    法第93條第3 項或行政訴訟法第116 條第3 項規定，逕向行
    政法院聲請停止執行時，必其情況緊急，非即時由行政法院
    予以處理，即難以救濟之情形，否則尚難認有以行政法院之
    裁定予以救濟之必要，而應認欠缺權利保護必要而駁回其聲
    請（最高行政法院91年度裁字第906 號裁定意旨照）。再者
    ，前開所謂行政處分之合法性顯有疑義，則是指該行政處分
    之違法係明顯、不待調查即得認定者。
二、本件緣宜蘭市農會第16屆理事會第1次定期會議，辦理理事
    長選舉結果，因理事當選人林政文登記資格於法不符自始無
    效，前經相對人於民國（下同）98年3月13日以府農輔字第
    0980035989號函撤銷林政文之理事當選資格，並溯及既往。
    因宜蘭市農會第16屆理事會第1次定期會議選舉結果經理事
    林錫文於開票結果宣布後，口頭聲明林政文理事自始不具理
    事資格，該次選舉自始無效，並於98年3月5日會同理事4名
    向相對人提出異議，請求核辦。嗣經相對人認林政文之理事
    當選資格業經撤銷並溯及既往失其效力，則其參與理事會議
    選舉理事長之正當性即有欠缺，而理事長選舉結果為5票對4
    票之差，且據上開異議人卷附林政文圈選對象為甲○○即聲
    請人，暨渠等投票與林錫明之佐證認定，雖投票方式採無記
    名方式為之，惟自始不具理事資格之林政文1票，已致生違
    反農會選舉罷免辦法第29條規定，無法確認當選，影響選舉
    之結果，有妨害公益情事，為維選舉公平性與正當性，乃以
    98年3月25日府農輔字第0980041033號函（下稱原處分），
    撤銷該理事長選舉結果之決議，並依農會法施行細則第19條
    規定，指定理事林錫文於文到15日內召集臨時理事會議，重
    行辦理選舉理事長事宜。
三、本件聲請人聲請意旨略以：聲請人受宜蘭市全體農民付託，
    依農會法及農會選舉罷免辦法規定，當選為宜蘭市農會第16
    屆理事長，綜理宜蘭市農會全部事務，任期自98年3 月起算
    計3 年。相對人因他人檢舉理事林政文之理事候選人資格有
    疑義，逕自撤銷林政文之理事當選資格，林政文已提起訴願
    ，詎相對人復認林政文係投票予聲請人，以原處分通知宜蘭
    市農會（聲請人僅接獲副本），違法撤銷聲請人之當選決議
    ，聲請人雖已提起訴願，惟若俟漫長訴願及行政訴訟確定，
    聲請人即使獲得勝訴，亦無法回復理事長權利及3 年服務機
    會，且聲請人現係宜蘭市農會理事長，若再依違法之原處分
    重行指定召集人而選任新任理事長，形成2 個理事長之衝突
    ，將造成全體宜蘭市農民間無所適從。另依農會選舉罷免辦
    法第18條第3 款規定，宜蘭市農會理事長互推理事長係採無
    記名單記投票法行之，豈可因9 名理事中1 名理事林政文之
    資格有疑義，即可撤銷該9 名理事與選舉理事長之結果，且
    既採無記名投票，相對人如何確知林政文投票予聲請人，豈
    可以所謂異議人事後之詞，認定該9 名理事投票之情形。林
    政文理事資格現仍在訴訟中，縱認林政文投票行為應予撤銷
    ，亦不得將其他8 位理事投票行為撤銷，原處分所謂撤銷法
    律行為包含其他8 位理事之投票行為在內，顯不合法，況縱
    認林政文係投票予聲請人，仍為4 票對4 票情形，依農會選
    舉罷免辦法第29條規定，仍以抽籤決定何人當選理事，而非
    重新選舉。原處分明顯妨礙選舉之安定性，逕推翻宜蘭市所
    有農民依法選舉理事長之結果，完全違背民意。又宜蘭市農
    會係人民自治團體，擁有自行決定內部組織行為之權，本件
    並非罷免理事長案，不得適用農會選舉罷免辦法第45條規定
    ，而係適用同法第36條規定，相對人所為不符該辦法規定，
    其指定召集人，亦已濫用職權，故基於尊重社團會員自治及
    民主原則，避免少數不肖公務人員濫用裁量，介入社團之選
    舉及社務之推動，爰依行政訴訟法第116 條第3 條規定，向
    本院聲請裁定准許停止原處分之執行云云。
四、經查：聲請人不服本件原處分，提起訴願，訴願程序尚在進
    行中，且聲請人陳明：本件於訴願時並未申請止執行，且在
    訴願中亦未提及訴願時申請停止執行乙事等語，此本院電話
    紀錄附卷可參。是本件訴願程序尚在進行中，如有急迫情事
    ，本得於提起訴願時，併依訴願法第93條第2 項規定申請停
    止執行，由訴願機關一併審酌。惟聲請人提起訴願後，未依
    訴願法第93條第2 項規定向訴願機關或相對人申請停止執行
    ，而逕向本院聲請裁定停止執行，復無事證可認有何緊急情
    事，非即時由行政法院予以處理，否則難以救濟，揆諸首開
    規定及說明，應認本件聲請欠缺權利保護必要，應予駁回。
    況且，本件聲請意旨並未釋明原處分有何明顯、不待調查即
    得認定之違法，故難謂原處分之合法性顯有疑義。從而，聲
    請人聲請停止執行原處分，亦核與訴願法第93條第3 項及行
    政訴訟法第116 條第3 項所規定停止執行之要件不符，不應
    准許。
五、聲請人其餘主張核屬聲請人提起之本案訴訟有無理由之問題
    ，非本件停止執行之聲請事件所須審酌，併此敘明。
六、依行政訴訟法第104條、民事訴訟法第95條、第78條，裁定
    如主文。
中    華    民    國    98    年    3    月    31     日
            臺北高等行政法院第一庭
                            審判長法  官  王立杰
                                  法  官  劉錫賢
                                  法  官  許麗華
上為正本係照原本作成。
如不服本裁定，應於送達後10日內向本院提出抗告狀（須按他造
人數附繕本）。
中    華    民    國    98    年    3    月    31     日
                                  書記官  蘇婉婷


司法院資訊處製作；財團法人民間司法改革基金會備份。
